臺灣橋頭地方法院刑事判決　
111年度重訴字第2號
公  訴  人  臺灣橋頭地方檢察署檢察官
被      告  甲○○  民國00年0月0日生



指定辯護人  孫紹浩律師
上列被告因殺人案件，經檢察官提起公訴（110年度偵字第15707
、11751號），本院判決如下：
    主  文
甲○○犯傷害致人於死罪，處有期徒刑陸年，扣案木製球棒壹支沒
收。
    事  實
一、甲○○與乙○係男女朋友且同居在高雄市○○區○○街00巷0號2樓
    之1（下稱前開住處），彼此具有家庭暴力防治法第3條第2
    款所定家庭成員關係（另有林○○同住該址）。緣甲○○於民國
    110年7月25日凌晨3時許發現乙○在林○○房間而懷疑兩人發生
    性行為，一時氣憤而先徒手毆打林○○（此部分未據告訴），
    繼而將乙○帶回其房間（下稱前開房間），詎甲○○基於傷害
    犯意，並預見若持鈍器朝他人軀體持續重擊，可能造成肌肉
    嚴重受損或大量內出血而有死亡之可能，逕以徒手及持木製
    球棒（下稱前開球棒）接續毆打乙○頭部、身體及四肢成傷
    （第1次傷害）。隨後乙○離開前開住處，員警李○○、蕭○○在
    鄰近○○街○○巷內發現其蹲坐路旁舉止有異而上前盤查，經乙
    ○告知上述遭人毆打一事，遂於同日4時許陪同乙○返回前開
    住處拿取個人物品並偕同離開，但乙○隨後單獨返回該址，
    甲○○再次承前開傷害犯意持前開球棒在前開房間接續毆打乙
    ○（第2次傷害），事後留乙○單獨在前開房間。直至同年月2
    7日7時許，甲○○發現乙○許久未出房間且房門反鎖，遂於同
    日11時許聯絡鎖匠楊○○到場開鎖發現乙○倒臥房間門口處，
    甲○○立即報案，俟員警到場後評估乙○業已死亡，甲○○則於
    有犯罪偵查權限之機關或公務員發覺前，當場向員警主動表
    明持球棒毆打乙○一事且接受裁判。嗣經檢察官相驗暨法醫
    實施解剖乃認乙○背、腰、臀、胸、腹部及四肢受有棍棒所
    致鈍力傷（共43處）及頭部外傷（右顳部皮下出血8×5公分
    ，左顳部皮下出血5×5公分及額部左側近中央頭皮下出血4×3
    公分，共3處），判定其因上述身體嚴重傷害導致橫紋肌溶
    解症、大量出血與腦幹外傷性中度軸突損傷及其併發症而死
    亡，進而查悉上情。
二、案經高雄市政府警察局楠梓分局（下稱楠梓分局）報請暨乙
    ○（下稱被害人）之胞弟丙○○訴請臺灣橋頭地方檢察署檢察
    官相驗後簽分偵辦。
    理  由
壹、關於證據能力之意見
    刑事訴訟法第159條之5第1項規定，被告以外之人於審判外
    之陳述，雖不符前4條之規定，而經當事人於審判程序同意
    作為證據，法院審酌該言詞陳述或書面陳述作成時之情況，
    認為適當者，亦得為證據。準此，本判決所引用各項審判外
    言詞或書面陳述，性質上雖同屬傳聞證據，然審酌此等陳述
    作成時外部情況俱無不當，復經檢察官、被告暨辯護人均明
    知有同法第159條第1項不得作為證據之情形，仍表示同意有
    證據能力（本院卷第85頁），嗣於審判程序依法踐行調查程
    序乃認作為證據應屬適當，自得採為認定事實之依據。
貳、實體部分
  一、認定有罪之理由
    ㈠前揭事實，業經證人林○○、丙○○、楊○○分別於警偵證述屬
      實，並有案發現場照片、被害人與丙○○通訊軟體訊息翻拍
      照片、員警職務報告暨蒐證照片、被告及楊○○所持行動電
      話通話記錄翻拍照片、報案紀錄單（警卷第34至53、61頁
      ）、臺灣橋頭地方檢察署檢驗報告書、楠梓分局110年8月
      25日高市警楠分偵字第11072224700號函、法務部法醫研
      究所解剖報告書暨鑑定報告書、相驗屍體證明書（相驗卷
      第133至140、211、231至247頁）在卷可稽，且經鑑定證
      人即法醫潘至信到庭詳述鑑定過程並提出補充資料（本院
      卷第87至114、137至323頁），及扣案木製球棒為證，復
      據被告於本院審理中坦認屬實，此部分事實首堪採認。
    ㈡被告主觀犯意之認定
      ⑴殺人罪與傷害致死罪之區別，乃以被告行為時主觀上是
        否係蓄意戕害生命或傷害他人身體為斷。是法院應審酌
        其行為動機、手段、對自身行為客觀上足以造成死亡結
        果之主觀確信程度，是否預見結果發生而不違反本意與
        其他情況證據綜合判斷，要非以兇器種類及傷痕多少為
        絕對標準，除斟酌使用兇器種類、攻擊部位、行為時態
        度、外顯表示外，尚應深入審究被告與被害人平日關係
        、衝突起因、行為當時所受刺激是否足以引起殺人動機
        、現場時空背景、下手力道輕重、雙方體型實力優劣差
        異、行為手段是否猝然致被害人難以防備、被害人受傷
        情形及攻擊之後續動作等情事綜合研析，並參酌社會一
        般經驗法則以為判斷準據，合先敘明。
      ⑵查被告甲○○先後2次以徒手及持前開球棒接續毆打被害人
        ，事後經解剖判認被害人背、腰、臀、胸、腹部及四肢
        受有棍棒所致鈍力傷（共43處）及頭部外傷（右顳部皮
        下出血8×5公分，左顳部皮下出血5×5公分及額部左側近
        中央頭皮下出血4×3公分，共3處），已如前述，審酌被
        害人雖受有上述多處身體傷害且傷勢非輕，但主要受傷
        部位遍布軀體及四肢，且頭部受傷（3處）相較其他肢
        體傷害（43處）比例較低，復依鑑定證人潘至信證述被
        害人身體實際受毆打次數應該會大於43次，其頭部係因
        鈍力撞擊而受有軸突中度損傷，伊將被害人頭部撞擊傷
        勢歸類在中度，無法判斷被害人頭部外觀有無瘀傷，切
        開頭皮才發現僅有皮下出血，可能是受1次或2次撞擊，
        有不同情況等語（本院卷第103至104、110至111頁），
        堪信被告是時並未刻意針對人身要害加以攻擊。次參以
        被害人所受傷勢多為鈍傷且無骨折情事，其中頭部外傷
        亦為頭皮下出血，再觀乎被害人實施第1次傷害犯行後
        ，被害人仍得單獨離開前開住處，且依前開職務報告記
        載員警當場察看被害人肩膀有瘀傷及左膝輕微瘀傷，其
        他部位無明顯傷勢（警卷第47頁），又第2次傷害犯行
        後，亦據被告供稱隔日即同年月26日中午看到被害人出
        來喝水，足見是時行動狀況仍屬正常，另佐以被告右手
        殘缺（手肘以下截肢，參見警卷第40頁照片），是其雖
        以左手持前開球棒多次毆打被害人，但攻擊力道仍受一
        定限制而與常人有所差距，可見被告前揭舉措雖足以造
        成人體受傷，但攻擊位置、力道道尚未達致命程度，另
        佐以被告雖懷疑被害人與林○○發生性行為、一時氣憤而
        毆打被害人，但兩人原係同居男女朋友關係，且依證人
        丙○○證述曾聽聞被害人表示遭被告打、及109年11、12
        間經被害人告知遭被告弄傷並經警通報家暴事件，當時
        左臉頰遭被告以煙頭燙傷、雙眼有瘀青，但未提出刑事
        告訴或聲請保護令等語（警卷第19頁），可知縱令被告
        與被害人相處期間或有肢體衝突，但依卷附事證猶無從
        認定被告對被害人果有施以其他重大身體或生命危害之
        舉措，亦無從推認被告主觀上確有剝奪被害人生命之動
        機，綜此堪信被告所辯並非有意殺死被害人一節，應屬
        可採。故本件被告應係懷疑被害人與林○○有染，一時氣
        憤而臨時起意以上述方式毆打被害人，縱令其就被害人
        死亡結果應負過失罪責（詳後述），尚無由遽認主觀上
        果有殺人故意，僅堪認定被告係基於普通傷害犯意實施
        上述第1、2次傷害之舉。
    ㈢被告前揭所為應成立傷害致死罪
      ⑴刑法第17條之加重結果犯，係故意的基本犯罪與加重結
        果之結合犯罪。以傷害致人於死罪為例，非謂有傷害之
        行為及生死亡結果即能成立，必須傷害之行為隱藏特有
        之危險，因而產生死亡之結果，兩者間有相當因果關係
        ，且該加重結果客觀上可能預見，行為人主觀上有注意
        之義務能預見而未預見，亦即就加重結果之發生有過失
        ，方能構成。良以傷害致人於死罪與傷害罪之刑度相差
        甚大，不能徒以客觀上可能預見，即科以該罪，必也其
        主觀上有未預見之過失（如主觀上有預見，即構成殺人
        罪），始克相當，以符合罪刑相當原則（最高法院100
        年度台上字第3062號判決意旨參照）。又所謂「因果關
        係」乃指依經驗法則綜合行為當時所存在一切事實為客
        觀事後審查，認為在一般情形下有此環境、有此行為之
        同一條件均可發生同一結果者，該條件即為發生結果之
        相當條件。換言之，即以行為人在行為時所存在暨行為
        後發生之事實，客觀上觀察在行為時可得預見而無偶然
        事故介入者，該行為與結果間即有因果關係。故傷害致
        人於死罪既以傷害行為與死亡結果間有因果關係為成立
        要件，針對受傷後因病死亡是否存有因果關係，應視其
        疾病是否因傷害引起而定，如係因傷致病、因病致死，
        則傷害行為與死亡結果即有因果關係；倘被害人所受傷
        害原不足引起死亡結果，嗣因另有與傷害無關之其他疾
        病或其他偶然獨立原因介入始發生死亡結果時，方有因
        果關係中斷可言（最高法院96年度台上字第6276號判決
        採同一見解）。
      ⑵被害人事發當日（110年7月25日）遭被告實施第1、2次
        傷害後，雖直至同年月27日始發現死亡，然參以鑑定證
        人潘至信到庭詳述本案是由外力造成大範圍鈍力傷導致
        橫紋肌溶解症、頭部外傷及軸突損傷並引起其他併發症
        ，被害人其餘潛在疾病（例如肝硬化）與死亡原因無關
        ，但其所受腦部軸突損傷係中度而非重度，橫紋肌溶解
        症及頭部外傷隨嚴重程度也有不同表現，故被害人案發
        後仍可自主行動、喝水或進食，橫紋肌溶解症導致肌球
        蛋白流到腎臟引起腎小管破壞需要時間，有人估計要24
        至48小時後才引起急性腎衰竭，且本案橫紋肌溶解症及
        相關指標均達致死程度等語（本院卷第105至107頁），
        可見被告逕以上述方式毆打被害人致其受有頭、肢體多
        處嚴重傷害，客觀上確有引發後續橫紋肌溶解症、腦部
        軸突損傷致死之高度可能，被告既為一般具有通常智識
        經驗之成年人，縱令對實際致死之醫學上因素未有明確
        認識，但主觀上對人體遭受嚴重傷害而有致死可能之情
        仍應有所預見。故本件既可排除被害人自身原有疾病與
        其死亡結果之關連性，再依被告供述案發後未見被害人
        離開房間，亦可排除其他原因獨立導致上述死亡結果，
        堪認其第1、2次傷害之舉核與被害人死亡結果具有客觀
        相當因果關係甚明。是依前開說明，被告實施第1、2次
        傷害之舉主觀上雖無殺人故意，但對於被害人死亡結果
        仍有所預見而成立「有認識過失」，且其傷害行為與被
        害人死亡結果具有因果關係，自應論以傷害致死罪責。
             
    ㈣綜前所述，本件事證明確，被告犯行洵堪認定，應依法論
      科。
  二、論罪科刑
    ㈠家庭暴力防治法所稱「家庭暴力」者，為家庭成員間實施
      身體或精神上不法侵害之行為；而該法所稱「家庭暴力罪
      」係謂家庭成員間故意實施家庭暴力行為而成立其他法律
      所規定之犯罪，家庭暴力防治法第2 條第1項及第2項分別
      定有明文。查被告與被害人彼此具有家庭暴力防治法第3 
      條第2款所定家庭成員關係，核其所為，係犯刑法第277條
      第2項前段傷害致死罪。此舉雖屬上述家庭暴力行為而構
      成家庭暴力罪，惟該法並無罰則規定，遂僅依刑法前揭罪
      名予以論罪科刑。至公訴意旨認被告係犯同法第271條第1
      項殺人罪云云尚有未洽，已如前述，惟二者基本社會事實
      仍屬同一，應由本院變更起訴法條而為判決。再被告在密
      切接近之時地先後實施第1、2次傷害犯行而侵害同一被害
      人法益，各行為間獨立性極為薄弱，依一般社會健全觀念
      在時間差距上難以強行分開，客觀上足認係單一行為之多
      次舉動，主觀上認識者亦屬基於單一犯意所為之接續舉動
      ，應包括於一行為評價為接續犯且合併論以傷害致死罪為
      當。
    ㈡刑之加重減輕事由
      刑法第62條所謂自首，祇以犯人在犯罪未發覺之前，向該
      管公務員申告犯罪事實並受裁判為已足，又該條所謂未發
      覺之罪，固非以有偵查犯罪權之機關或人員確知其人犯罪
      無誤為必要，而對於其發生嫌疑時，即得謂為已發覺；但
      此項對犯人之嫌疑仍須有確切根據得為合理可疑者，始足
      當之，若單純主觀上懷疑仍不得謂已發生嫌疑。本件最初
      係被告聯絡鎖匠開啟房門發現被害人倒臥門口而立即報案
      ，俟員警到場後評估被害人已死亡，但被告經員警詢問事
      前有無發生爭執打鬥之情形，乃主動供稱110年7月25日因
      發現被害人與林○○從事性行為而持前開球棒毆打被害人，
      並提出該球棒供警查扣一節，業有卷附被告所持行動電話
      通話記錄翻拍照片、報案紀錄單（警卷第53、61頁）及楠
      梓分局111年3月9日高市楠分偵字第11170624100號函附職
      務報告（本院卷第69至71頁）可證，足認員警最初到場雖
      立即發現被害人死亡，但客觀上猶無具體事證堪信被告涉
      有重大犯罪嫌疑或查悉案發經過，是其雖詢問被告有無與
      被害人發生爭執打鬥，當係出於主觀懷疑而不得謂已對被
      告產生合理可疑，故被告係於有偵查犯罪權限之機關及公
      務員發覺其犯罪前，主動向最初到場員警告知傷害被害人
      進而接受裁判，此舉當認合於自首要件，爰依刑法第62條
      前段規定減輕其刑。 
　  ㈢爰審酌被告與被害人原為同居男女朋友，僅因一時感情糾
      紛，竟不思以理性方式處理，逕自實施本件犯行致被害人
      死亡，使其家屬蒙受失去至親且無法回復之傷痛，事後亦
      未與被害人家屬成立和解或取得諒解，且下手實施傷害情
      節甚重，尚難輕縱；惟參酌被告主動報案並坦承主要犯罪
      事實，兼衡自承高中肄業，平時以乞討為生，離婚且無其
      他扶養對象等一切情狀，量處如主文所示之刑，以資懲儆
      。另扣案前開球棒係被告所持有且供實施本件犯罪所用之
      物，爰依刑法第38條第2項規定諭知沒收。
據上論斷，應依刑事訴訟法第299條第1項前段、第300條，刑法
第277條第2項前段、第62條、第38條第2項，判決如主文。
本案經檢察官饒倬亞提起公訴，檢察官鍾葦怡到庭執行職務。
中　　華　　民　　國　　111 　年　　5 　　月　　23　　日
                  刑事第六庭  審判長法官     陳明呈
　　　　　　　                      法官     黃英彥
　　　　　　　　　                  法官     陳奕帆
以上正本證明與原本無異。
如不服本判決應於收受送達後20日內向本院提出上訴書狀，並應
敘述具體理由；如未敘述上訴理由者，應於上訴期間屆滿後20日
內向本院補提理由書（均須按他造當事人之人數附繕本）「切勿
逕送上級法院」。
中　　華　　民　　國　　111 　年　　5 　　月　　23　　日
 　　　　　　　　　　　　　　　　 書記官　　 張琇晴　　
附錄本判決論罪科刑之法條：
中華民國刑法第277條
傷害人之身體或健康者，處5年以下有期徒刑、拘役或50萬元以
下罰金。
犯前項之罪，因而致人於死者，處無期徒刑或7年以上有期徒刑
；致重傷者，處3年以上10年以下有期徒刑。